【裁判字號】    89,裁,1086
【裁判日期】    890824
【裁判案由】    公有土地配售
【裁判全文】
最  高  行  政  法  院  裁  定                  八十九年度裁字第一○八六號
    原    告  甲○○
    被    告  臺北市政府
    代  表人  馬英九
右當事人間因公有土地配售事件，原告不服行政院中華民國八十八年十一月月十一日
台八十八訴字第四一六二○號再訴願決定，提起行政訴訟，本院裁定如左︰
    主  文
原告之訴駁回。
訴訟費用由原告負擔。
    理  由
按提起訴願，以有行政處分之存在為前提要件；所謂行政處分者，係指行政主體，基
於職權，就具體事件，所為發生公法上法律效果之單方行政行為而言，本院四十四年
判字第十八號判例業予指明。又行政機關代表國庫處分公產，係私法上契約行為，人
民對之有所爭執，無論主張租用，抑或主張承購，均應提起民事訴訟以求解決，不得
藉訴願程序請求救濟，亦經本院著有五十八年判字第二七○號判例可循。本件臺北市
有原坐落龍安坡段一三－六一地號土地，於民國六十七年間實施地籍重測，重測後為
大安段一小段六七九號，都市使用分區為第二種商業區，面積一三一平方公尺，地形
狹長，原為瑞安街道路使用，於七十三年間第一次分割為六七九（面積一○七平方公
尺）、六七九－一地號（面積二四平方公尺），其中六七九－一號地於七十三年出售
予取得公私有畸零土地合併使用證明之西側鄰地七一○號地所有人榮美公司。嗣六七
九號地於七十九年第二次分割為六七九號（面積八五平方公尺）、六七九－二號（面
積二二平方公尺），再分割後之六七九號地（面積八五平方公尺），讓售予取得公私
有畸零土地合併使用證明之鄰地七○四－一號地所有人榮美公司。六七九－二號（面
積二二平方公尺），因與六七九、七○四號地相鄰，被告原要求七○四－一號地所有
人榮美公司預繳承購保證金，保證於無人購買六七九－二號地時願承購該地，嗣因基
於土地合併使用位置之考量，被告認六七九－二號地應併入原告所共有之七○六號地
，故於八十四年五月十六日退還保證金與榮美公司。原告認被告為圖利第三人榮美公
司，而將大安段一小段六七九號分割為六七九、六七九－一、六七九－二地號，並出
售其中之六七九－一號地與榮美公司，以免該公司在實施容積率前所申領之建造執照
被撤銷，得以完成大樓之興建，而獲取鉅額利益，再以八十六年五月二十四日府財五
字第八六○三九二一八○○號函，就殘餘之六七九－二號地要脅原告限期購買，原告
就該限期購買不服，提起訴願、再訴願，遞遭駁回，乃提起本件訴訟。經查：依原告
所述，被告限期原告購買坐落臺北市○○段○○段六七九－二號土地，則二者間所存
者為買賣關係，屬私法上之契約關係，原告是否拒絕承買，所生者厥為買賣關係所生
之私權爭執，依首揭說明，原告原應循民事訴訟程序向普通法院請求裁判，不得提起
行政爭訟。一再訴願決定，從程序上予以駁回，核無不合，原告復提起行政訴訟，仍
非合法，應予駁回。
據上論結，本件原告之訴為不合法，爰依行政訴訟法施行法第二條、行政訴訟法第一
百零七條第一項第一款、第一百零四條、民事訴訟法第九十五條、第七十八條，裁定
如主文。
中    華    民    國     八十九      年      八      月    二十四       日
              最 高 行 政 法 院 第 三 庭
                                審 判 長 法  官      徐  樹  海
                                         法  官      吳  錦  龍
                                         法  官      黃  合  文
                                         法  官      鄭  淑  貞
                                         法  官      林  家  惠
右  正  本  證  明  與  原  本  無  異
                                         法院書記官  王  福  瀛
中    華    民    國     八十九      年      八      月     二十五      日


司法院資訊處製作；財團法人民間司法改革基金會備份。
